【裁判字號】    99,上訴,678
【裁判日期】    990511
【裁判案由】    偽造文書等
【裁判全文】
臺灣高等法院刑事判決                 99年度上訴字第678號
上  訴  人  臺灣桃園地方法院檢察署檢察官
被      告  甲○○
上列上訴人因被告偽造文書等案件，不服臺灣桃園地方法院98年
度訴字第878號，中華民國98年10月30日第一審判決（起訴案號
：臺灣桃園地方法院檢察署98年度偵緝字第365號），提起上訴
，本院判決如下：
    主  文
原判決撤銷。
甲○○行使偽造私文書，足以生損害於他人，處有期徒刑伍月，
如易科罰金，以新臺幣壹仟元折算壹日，未扣案之「冠蓮建設股
份有限公司」、「林新元」、「德福建設有限公司」、「郭素春
」名義印章各壹枚及工程合約書（含泥作工程承攬合約書及附件
）上之「冠蓮建設股份有限公司」、「林新元」、「德福建設有
限公司」、「郭素春」偽造印文共陸拾柒枚均沒收。
    事  實
一、甲○○因經濟狀況不佳，欲向經營「泓亦企業有限公司」（
    下稱泓亦公司）之負責人鄭騰陽借款，為免遭拒，竟基於詐
    欺、偽造私文書之犯意，明知自身未受「冠蓮建設有限公司
    」（下稱冠蓮公司）及「德福建設有限公司」（下稱德福公
    司）授權處理「龍潭鄉○○路19戶」及「楊梅新農路24戶」
    工地之泥作工程與承包商簽訂合約乙事，竟於民國96年8月
    16日前某日，先透過某不知情之刻印業者，偽刻「冠蓮建設
    股份有限公司」、「林新元」、「德福建設有限公司」、「
    郭素春」等印章，再將之蓋印於「工程合約書（含泥作工程
    承攬合約書及附件）」上而偽造之。再邀同鄭騰陽於96年8
    月16日前往其位在桃園縣龍潭鄉之住處，並佯稱其係該工程
    之工地主任，有權代理冠蓮公司及德福公司將該泥作工程交
    給泓亦公司施作，而出示上開偽造之合約書以行使之，致鄭
    騰陽因而陷於錯誤，在上開偽造之合約書（含泥作工程承攬
    合約書及附件）上簽名蓋章，足生損害於林新元、郭素春、
    冠蓮公司及德德公司，鄭某並因此借款與甲○○達新臺幣（
    下同）75,000元，嗣甲○○雖表明將於96年9月10日返還，
    然甲○○仍未如期清償，經鄭騰陽屢次催討，甲○○方於96
    年12月17日簽發75,000元之本票1紙交予鄭騰陽後，隨即失
    去聯絡。
二、案經鄭騰陽告訴臺灣桃園地方法院檢察署檢察官偵查起訴。
    理  由
壹、證據能力有無之判斷：
    本件認定事實所引用之本件卷內所有卷證資料（包含人證與
    文書證據、物證等證據），並無證據證明係公務員違背法定
    程序所取得；而檢察官、被告對本院提示之卷證，亦均表示
    同意作為證據等語在卷（見本院卷第36頁），且卷內之文書
    證據及證人於審判外之陳述，亦無刑事訴訟法第159條之4之
    顯有不可信之情況與不得作為證據之情形，且被告未曾提及
    檢察官在偵查時，有任何不法取供之情形，且客觀上並無顯
    不可信之情況。綜上，依刑事訴訟法第159條至159條之5之
    規定，本件認定事實所引用之本件卷證所有證據（包含人證
    與文書證據、物證等證據），均有證據能力，合先敘明。
貳、實體方面：
一、前揭事實，業據被告甲○○坦承不諱，核與證人即告訴人鄭
    騰陽於偵查證述情節相符，並有卷附之工程合約書影本（含
    泥作工程承攬合約書及附件，見偵查卷第4頁至第35頁）、
    被告所開立本票影本等件附卷可稽，足徵被告自白核與事實
    相符，應堪採信。是本件事證明確，被告犯行洵堪認定。
二、核被告所為，係犯刑法第216條、第210條之行使偽造私文書
    、第339條第1項之詐欺取財罪。被告偽刻「冠蓮建設股份有
    限公司」、「林新元」、「德福建設有限公司」、「郭素春
    」等印章之行為，均為偽造私文書之部分行為，又偽造上開
    工程合約書（含泥作工程承攬合約書及附件）等私文書之低
    度行為，又為行使偽造私文書之高度行為所吸收，均不另論
    罪。被告利用不知情之刻印店人員偽刻上開印章以遂行其犯
    行，為間接正犯。被告一行為觸犯行使偽造私文書及詐欺取
    財罪，為想像競合犯，依刑法第55條之規定，應從重之行使
    偽造私文書罪處斷。
三、原審對被告予以論罪科刑，固非無見。惟查，被告於工程合
    約書（即偵查卷第4頁至第35頁）所蓋用之上開偽造印文共
    67枚，原判決認僅63枚，尚有違誤。檢察官上訴意旨，以被
    告未賠償告訴人，原判決量刑過輕云云為由，指摘原審判決
    不當，固無理由。惟原判決既有可議之處，自應由本院予以
    撤銷改判。爰審酌被告僅為自身利益，即偽造私文書以詐欺
    告訴人，使告訴人因而陷於錯誤而為借貸，不僅對社會造成
    危害，亦使告訴人財產受有損害，又其雖與告訴人於本院審
    理時達成民事和解，有和解筆錄1件附卷可稽，惟第一期（
    99年5月6日）即未依約給付，對於告訴人尚未有任何賠償，
    然念被告坦承犯行，暨其目的、手段等一切情狀，量處如主
    文第二項所示之刑，並諭知易科罰金之折算標準。而上開偽
    造印章4枚固未扣案，惟並無證據足資證明業已滅失；另偽
    造之上開工程合約書（含泥作工程承攬合約書及附件）已交
    與告訴人而行使之，雖已非被告所有，惟其上合約書正本上
    偽造之「冠蓮建設股份有限公司」、「林新元」、「德福建
    設有限公司」、「郭素春」印文共67枚，均應依刑法第219
    條宣告沒收。
據上論斷，應依刑事訴訟法第369條第1項前段、第364條、第299
條第1項前段，刑法第216條、第210條、第339條第1項、第55條
、第219條，刑法施行法第1條之1第1項、第2項前段，判決如主
文。
本案經檢察官陳國鳴到庭執行職務。
中    華    民    國    99    年    5     月    11    日
                  刑事第二十二庭審判長法  官  郭雅美
                                      法  官  洪于智
                                      法  官  李麗珠
以上正本證明與原本無異。
如不服本判決，應於收受送達後10日內向本院提出上訴書狀，其
未敘述上訴之理由者並得於提起上訴後10日內向本院補提理由書
（均須按他造當事人之人數附繕本）「切勿逕送上級法院」。
                                      書記官  陳禹任
中    華    民    國    99    年    5     月    12    日
附錄：本案論罪科刑法條全文
刑法第210條
偽造、變造私文書，足以生損害於公眾或他人者，處5年以下有
期徒刑。
刑法第216條
行使第210條至第215條之文書者，依偽造、變造文書或登載不實
事項或使登載不實事項之規定處斷。

司法院資訊處製作；財團法人民間司法改革基金會備份。
